【裁判字號】    97,易,2187
【裁判日期】    980218
【裁判案由】    詐欺
【裁判全文】
臺灣臺北地方法院刑事判決              97年度易字第2187號
公  訴  人  臺灣臺北地方法院檢察署檢察官
被      告  甲○○
上列被告因詐欺案件，經檢察官提起公訴（97年度偵字第13542
號）及移送併案審理（97年度偵字第16147 號），本院判決如下
：
    主  文
甲○○幫助意圖為自己不法之所有，以詐術使人將本人之物交付
，處有期徒刑貳月，如易科罰金，以新臺幣壹仟元折算壹日。
    事  實
一甲○○原可預見提供自己帳戶予他人使用，足以幫助他人為詐
  欺犯行，竟基於縱使取得其存摺與提款卡之人利用該帳戶作為
  詐欺犯行之用，亦不違背其本意之不確定幫助詐欺之故意，於
  民國97年4 月22日至4 月24日間某日在不詳處所，以不詳代價
  將其所有之國泰世華商業銀行（下稱國泰世華銀行）萬華分行
  帳戶（帳號：000000000000）之存摺、提款卡、印章等物交予
  真實姓名年籍均不詳之成年人，並告知密碼。嗣該成年人或輾
  轉取得甲○○前述存摺與提款卡之詐騙集團成員基於為自己不
  法所有之意圖，於97年4 月25日下午6 點30分左右撥打電話予
  丙○○，佯稱丙○○於奇摩拍賣網站上有一筆分期付款，必須
  到郵局操作自動櫃員機以取消分期付款，致丙○○誤信為真而
  陷於錯誤，於同日下午10點49分匯款新臺幣（下同）2 萬9989
  元至本案帳戶。前述詐騙集團成員又於同日下午9 點左右撥打
  電話予乙○○，自稱係郵局人員，佯稱乙○○必須到合作金庫
  操作自動櫃員機以修改帳戶資料，致乙○○誤信為真而陷於錯
  誤，於同日下午11點12分匯款1 萬101 元至本案帳戶。嗣因丙○○及乙○○驚覺受騙，分別報警處理，始知上情。
二案經丙○○訴由臺北縣政府警察局金山分局報請臺灣臺北地方
  法院檢察署檢察官偵查起訴，及乙○○訴由臺北市警察局萬華
  分局報請臺灣臺北地方法院檢察署檢察官偵查（偵查案號97年
  度偵字第16147 號）後移送併案審理。
    理  由
一被告以外之人於審判外之言詞或書面陳述，除法律有規定者外
  ，不得作為證據，刑事訴訟法第159條第1項固有明文；惟被告
  以外之人於審判外之陳述，雖不符同法第159條之1至之4 規定
  ，而經當事人於審判程序同意作為證據，法院審酌該言詞陳述
  或書面陳述作成時之情況，認為適當者，亦得為證據。又當事
  人、代理人或辯護人於法院調查證據時，知有第159條第1項不
  得為證據之情形，而未於言詞辯論終結前聲明異議者，視為有
  前項之同意，同法第159條之5亦定有明文。本件公訴人及被告
  甲○○於本院準備程序及審判程序中對於本案相關證人於偵查
  中之證述暨其他相關具傳聞性質之證據資料之證據能力，均表
  示沒有爭執，且迄於言詞辯論終結前亦未聲明異議。本院審酌
  本案證人之陳述及證據資料作成時之情況，核無違法取證或其
  他瑕疵，認為以之作為證據為適當，前述證人於審判外之陳述
  及相關證據資料，自得做為證據。
二認定犯罪事實所憑之證據及理由：被告甲○○否認有幫助詐欺
  取財犯行，辯稱：其並未將存摺及提款卡交付他人，前往申請
  更換新存摺後的幾天，並未用到存摺，到星期天其母親要其轉
  帳，才發現不見，之後慢慢回想，最後一次更換存摺的時間就
  是換存摺當天，當天順便前去三軍總醫院幫兒子申請診斷證明
  書，將新、舊存摺均放在腳踏車前置物籃內，包括新、舊存摺
  及印章、身分證均遺失，身分證也是97年4 月23日去換的，不
  知道換存摺不用身分證，更換新存摺後，新存摺上沒有寫密碼
  ，但舊存摺上有寫密碼云云。本院認為：
(一)被害人丙○○於97年4 月25日下午6 點30分左右接獲詐騙集團
  成員之電話，佯稱其於奇摩拍賣網站上有一筆分期付款，必須
  到郵局操作自動櫃員機以取消分期付款，致被害人丙○○誤信
  為真而陷於錯誤，於同日下午10點49分匯款2 萬9989元至本案
  帳戶，及被害人乙○○於同日下午9 點左右接獲詐騙集團成員
  之電話，自稱係郵局人員，佯稱必須到合作金庫操作自動櫃員
  機修改帳戶資料，致被害人乙○○誤信為真而陷於錯誤，於同
  日下午11點12分匯款1 萬101 元至本案帳戶等情，有國泰世華
  銀行萬華分行97年5 月27日國世萬華字第0970000037號函檢附
  之開戶資料（97年度偵字第13542 號卷第11至14頁）、97年7
  月2 日（97）國世萬華字第0970000047號函檢附之交易明細表
  （97年度偵字第13542 號卷第20至36頁）、被害人丙○○、乙○○匯款之自動櫃員機交易明細表（97年度偵字第16147 號卷
  第19頁、第27頁）等證據資料可證，且與證人即被害人丙○○
  、乙○○之證言相符，堪認屬實。
(二)被告於97年4 月22日因存摺用罄前往國泰世華銀行萬華分行更
  換新摺，且更換新摺無須任何書面申請之情，有該行97年9 月
  30日（97）國世萬華字第0970000071號函（本院卷第18頁）在
  卷可憑，而被告之子陳俊宇曾因憂鬱症於國防醫學院三軍總醫
  院（下稱三軍總醫院）就診，97年4 月24日委託他人前往申請
  診斷證明書，經該院附設民眾診療服務處於97年5 月1 日出具
  診斷證明書1 份之情，亦有該院97年12月25日院三醫勤字第09
  70020260號函及檢附之診斷證明書1 份（本院卷第35至36頁）
  附卷可稽，縱使被告於97年4 月24日有前往三軍總醫院申請診
  斷證明書，或於同年5 月1 日前往領取之事實，亦與被告更換
  新摺之日期不同，足認被告更換新摺及申請診斷證明書之時間
  並非同一日，被告辯稱其更換新存摺當天順便前去三軍總醫院
  幫兒子申請診斷證明書，始將新、舊存摺均放在腳踏車前置物
  籃內遭竊等辯解，顯與事實不符。又依本案帳戶前述交易明細
  表可知，被告自92年5 月27日起即開始使用本案帳戶，至97年
  4 月22日更換新摺為止有981 筆資料，平均1 至2 天即有1 筆
  交易，更換之新摺不計其數，豈有不知更換存摺無須出示身分
  證之理！其辯稱因持身分證、印章前往更換新存褶而將本案帳
  戶之新、舊存摺與身分證、印章同時放置腳踏車前置物籃致遺
  失等語，自屬無稽。況被告縱有因申請診斷證明書一事騎乘腳
  踏車前往三軍總醫院之事實，亦難想像其何以無端將身分證、
  印章等如此重要之物品，與新、舊存摺一併任意放置腳踏車前
  置物籃內。再參以被告對於自己如何發現本案帳戶之存摺及提
  款卡遭竊一節，先於檢察官訊問時稱其於97年4 月27日（星期
  日）晚上要轉帳給同學時才發現存摺及提款卡不見（97年度偵
  字第13542 號卷第40頁、97年度偵字第16147 號卷第55頁），
  於本院改稱：發現提款卡不見當天晚上，是因為其母親說家裡
  沒錢，要其先匯1000元才發現（本院卷第11頁），先後供述亦
  不一致，足認被告關於存摺及提款卡遺失之辯解，係屬卸責之
  詞，委無足取，被告應係自行將本案帳戶之存摺、印章及提款
  卡交予他人使用無疑。則以現今詐騙集團橫行，受害者不計其
  數之情，屢經各類媒體不斷報導，被告應足以預見取得其存摺
  之人，極有可能係詐騙集團成員，或交予詐騙集團使用於提供
  被害人轉入金額之工具，其竟仍執意將本案帳戶交予毫不相識
  之第三人交付他人使用，主觀上有縱使受領存摺與提款卡之人
  持以提供被害人匯入金錢，亦不違反其本意之不確定故意自明
  。
(三)綜上所述，本件證據明確，已可認定被告有事實欄所載幫助詐
  欺取財犯行，應依法論科。
三論罪科刑之依據：被告提供帳戶之行為，並未直接參與詐欺之
  構成要件行為，僅在助成該詐欺犯行之實現，核其所為，係犯
  刑法第339 條第1 項、第30條第1 項詐欺取財罪之幫助犯，應
  依同法第30條第2 項之規定按正犯之刑減輕之。公訴意旨雖僅
  論及被告幫助詐欺被害人丙○○部分之犯行，然被告既係以一
  幫助行為，使詐騙集團成員得以詐騙被害人乙○○，則此部分
  與業據起訴且經本院論罪之事實自屬一罪，為起訴效力所及，
  本院應併予審理。本院審酌被告提供帳戶予他人實施詐騙行為
  ，嚴重破壞社會治安並有礙金融秩序，助長犯罪歪風，增加追
  緝犯罪之困難，且犯後不知悔過，仍執詞抗辯，惟念及其僅提
  供1 個帳戶，被害人損失金額亦非甚鉅等一切情狀，量處如主
  文所示之刑，並諭知易科罰金之折算標準。
四適用之法條：刑事訴訟法第452 條、第299 條第1 項前段，刑
  法第30條第2項、第339條第1項、第41條第1項前段，刑法施行
  法第1條之1。
本案經檢察官李建論到庭執行職務
中    華    民    國    98    年    2     月    18    日
                  刑事第十五庭  審判長法  官  廖紋妤
                                      法  官  孫惠琳
                                      法  官  邱蓮華
上正本證明與原本無異。
如不服本判決應於收受送達後10日內向本院提出上訴書狀，並應
敘述具體理由；其未敘述上訴理由者，應於上訴期間屆滿後20日
內向本院補提理由書（均須按他造當事人之人數附繕本）「切勿
逕送上級法院」。告訴人或被害人如對於本判決不服者，應具備
理由請求檢察官上訴，其上訴期間之計算係以檢察官收受判決正
本之日期為準。
                                      書記官  葉宜玲
中    華    民    國    98    年    2     月    18    日
附錄論罪科刑法條
刑法第339條第1項
意圖為自己或第三人不法之所有，以詐術使人將本人或第三人之
物交付者，處5 年以下有期徒刑、拘役或科、或併科1000元以下
罰金。


司法院資訊處製作；財團法人民間司法改革基金會備份。
